【裁判字號】    99,抗,118
【裁判日期】    990201
【裁判案由】    不服延長羈押
【裁判全文】
臺灣高等法院刑事裁定                   99年度抗字第118號
抗  告  人
即  被  告  甲○○
選任辯護人  楊敏宏律師
上列抗告人因殺人案件，不服臺灣板橋地方法院於中華民國99年
1月6日所為延長羈押裁定（98年度重訴字第59號），提起抗告，
本院裁定如下：
    主  文
抗告駁回。
    理  由
一、被告甲○○因涉嫌殺人案件，前經原審法院訊問後，認為犯
    罪嫌疑重大，且有刑事訴訟法第101條第1項第1款、第3款之
    情形，有羈押之必要，而自民國98年10月16日起執行羈押，
    。嗣於99年1月6日原審訊問被告後，認原羈押原因之情形尚
    未消滅，為維後續案件之審理，有羈押之必要，而自99年1
    月16日起延長羈押2月。
二、抗告意旨略以：被告已坦承犯行，本案應屬被告經神疾病關
    係而意外死亡結果，被告在偵訊及法院準備程序中就所知事
    實已供述明白，犯後態良好，本案僅待精神鑑定結果即可定
    案，本案並無羈押之正當原因及必要性，應可透過其他方式
    代替羈押，以避免過度侵害被告人權云云。
三、按「被告經法官訊問後，認為犯罪嫌疑重大，而有下列情形
    之一，非予羈押，顯難進行追訴、審判或執行者，得羈押之
    ︰1、逃亡或有事實足認為有逃亡之虞者。2、有事實足認為
    有湮滅、偽造、變造證據或勾串共犯或證人之虞者。3、所
    犯為死刑、無期徒刑或最輕本刑為5年以上有期徒刑之罪者
    」，刑事訴訟法第101條第1項第1款、第2款、第3款分別定
    有明文。次按羈押被告之目的，其本質上在確保訴訟程序得
    以順利進行、或為確保證據之存在與真實、或為確保嗣後刑
    之執行，而對被告所實施剝奪其人身自由之強制處分，而被
    告有無羈押之必要，法院僅須審查被告犯罪嫌疑是否重大、
    有無羈押之原因、以及有無賴羈押以保全偵查、審判或執行
    之必要，由法院就具體個案情節予以斟酌決定，如就客觀情
    事觀察，法院許可羈押之裁定，在目的與手段間之衡量並無
    明顯違反比例原則情形，即無違法或不當可言；且關於羈押
    原因之判斷，尚不適用訴訟法上之嚴格證明原則。而所謂羈
    押之必要性，係由法院就具體個案，依職權衡酌是否有非予
    羈押顯難保全證據，或難以遂行訴訟程序者為其準據。被告
    縱屬犯罪嫌疑重大，且具有法定羈押原因，若依比例原則判
    斷，並無羈押之必要者，固應為停止羈押之裁定，或改以其
    他干預被告權利較為輕微之強制處分；反之，被告仍需受拘
    束身體自由之不利益強制處分。亦即，有無羈押之必要性，
    得否具保、責付、限制住居而停止羈押，應由事實審法院審
    酌被告各情，依相關規定審慎衡酌之。
四、經查：被告甲○○涉犯刑法第271條第1項殺人罪，業經於偵
    查及原審準備程序訊問時均坦承犯行，並有證人張宏文、張
    志城、賴盈廷、馬茹蕙、杜武飛等證述在卷，及卷內相關證
    據在卷足資佐證，顯見被告涉犯殺人罪犯嫌重大，又因被告
    於行為後逃離現場為路人逮捕到案，有事實足認為有逃亡之
    虞，非予羈押，顯難進行追訴、審判，而有羈押之必要。抗
    告人所指其因精神疾病造成之死亡結果之事由，屬法院實體
    審判事項，與羈押之原因是否存在要屬二事，委無可採。原
    審法院經具體審酌前揭各情，乃認依現實情狀，若非將被告
    延長羈押，顯難進行後續之審判程序或將來之執行，且難期
    真實之發現，既仍無從以具保之方式替代羈押之執行，足認
    羈押被告之法定事由仍均存在，羈押之必要性並未消滅，而
    予裁定被告延長羈押，經核尚無目的與手段間輕重失衡之情
    形，亦無明顯違反比例原則之情事，依法並無不當，核屬原
    審審判職權之適法行使。本件抗告意旨無非係對原審法院適
    法之職權行使，及原裁定已說明論述之事項，徒憑己見再事
    爭執，是本件抗告為無理由，應予駁回。
據上論結，應依刑事訴訟法第412條，裁定如主文。
中    華    民    國    99    年    2    月    1    日
                  刑事第十七庭  審判長法  官  王聰明
                                      法  官  陳憲裕
                                      法  官  黃雅芬
以上正本證明與原本無異。
不得再抗告。
                                      書記官  鄭雅云
中    華    民    國    99    年    2     月    3     日


司法院資訊處製作；財團法人民間司法改革基金會備份。
